【裁判字號】    97,交易,670
【裁判日期】    971128
【裁判案由】    過失傷害
【裁判全文】
臺灣臺中地方法院刑事判決             97年度交易字第670號
公  訴  人  臺灣臺中地方法院檢察署檢察官
被      告  丙○○
上列被告因過失傷害案件，經檢察官提起公訴（97年度偵字第17
849 號），本院判決如下：
    主    文
丙○○因過失傷害人，處有期徒刑參月，如易科罰金，以新臺幣
壹仟元折算壹日。
    事  實
一、丙○○考領有重型機車駕駛執照，於民國97年1 月28日晚間
    ，騎乘車牌號碼JDA-211 號重型機車，沿臺中縣烏日鄉○○
    村○○路○段機車道由西往東方向行駛，於同日晚間8 時35
    分許，行經中山路與信義路交岔路口時，本應注意該路段之
    行車速度為時速60公里，不得超速行駛，而依當時天候晴，
    夜間有照明，路面乾燥無缺陷，道路無障礙物，視距良好，
    且依其智識、能力亦無不能注意之情事，竟疏未注意及此，
    貿然以時速70公里之速度疾駛欲通過上開交岔路口，適有乙
    ○○騎乘車牌號碼JNQ-203 號重型機車，沿信義街由北往南
    方向行駛至該處，丙○○雖見乙○○自其左方行駛而來，然
    因車速過快，煞車不及，致所騎乘之機車車頭撞擊乙○○之
    機車右側車身，使乙○○人車倒地，因而右側股骨轉子骨間
    移位性骨折、肝臟裂傷及脾臟破裂等傷害。丙○○於肇事後
    ，停留在現場，並在偵查犯罪之機關未發覺肇事者前，即主
    動向臺中縣警察局烏日分局五光派出所到達現場處理之警員
    仇昭龍坦認駕車肇事而自首。
二、案經乙○○訴由臺灣臺中地方法院檢察署檢察官偵查起訴。
    理  由
壹、證據能力部分：
    按被告以外之人於審判外之言詞或書面陳述，除法律有規定
    者外，不得作為證據，刑事訴訟法第159 條固定有明文，惟
    被告以外之人於審判外之陳述，雖不符同法第159 條之1 至
    之4 規定，而經當事人於審判程式同意作為證據，法院審酌
    該言詞陳述或書面陳述作成時之情況，認為適當者，亦得為
    證據。又當事人、代理人或辯護人於法院調查證據時，知有
    第159 條第1 項不得為證據之情形，而未於言詞辯論終結前
    聲明異議者，視為有前項之同意，此亦據同法第159 條之5
    規定明確。查本案所引用之其餘證據資料（詳後引證據），
    其中傳聞證據部分，縱無刑事訴訟法第159 條之1 至第159
    條之4 或其他規定之傳聞證據例外情形，惟因被告及檢察官
    未聲明異議，依刑事訴訟法第159 條之5 第2 項之規定，本
    院審酌該證據作成之情況，並無不當，認以上揭文書作為證
    據，應屬適當。則依刑事訴訟法第159 條之5 第1 項之規定
    ，有證據能力。
貳、認定犯罪事實所憑之證據及論罪科刑：
一、訊據被告丙○○，對於上揭時、地騎乘上開機車機車，以時
    速70公里之速度，沿臺中縣烏日鄉○○路○段由西往東行駛
    ，因煞車不及而撞擊自其左側騎乘機車，沿信義街由北往南
    行駛至該處之告訴人乙○○，致使告訴人乙○○受有前開事
    實欄所載傷害之事實，坦承不諱（見偵查卷第10頁反面、第
    19頁及本院卷第14頁反面、第17頁），並據告訴人即證人乙
    ○○於偵查、本院中具證述甚詳（見偵查卷第2 頁、本院卷
    第15頁），並有警製道路交通事故現場圖、調查報告表(一)、
    (二)、臺中縣警察局烏日分局烏日交通小隊處理道路交通事故
    談話紀錄表2 紙、肇事現場照片9 幀及告訴人之診斷證明書
    1 紙附卷可佐（見偵查卷第4 頁、第9~12頁）。復參以本件
    車禍發生前，被告係騎乘機車往東方向行駛，告訴人則係往
    南方向行駛，而車禍發生後，被告之機車倒在中山路一段東
    向機車道與信義街北向外側車道交岔處上，且其機車後方留
    下東南走向長約6.1 公尺之機車括地痕，告訴人之機車則無
    任何括地痕（見前述交通事故現場圖）等情觀之，顯見被告
    之行車車速甚快，方於兩車於碰撞受力之物理作用下，留下
    東南走向長6.1 公尺之刮地痕。是被告前開自白與事實相符
    ，應堪採信。
二、按行車速度應依標誌規定，道路交通安全規則第93條第1 項
    定有明文。本件肇事路段行車速率為時速60公里以下，已據
    前開道路交通調查報告表載明，被告既考領有普通重型機車
    駕駛執照之駕駛人（業經本院當庭勘驗其駕駛執照無訛），
    前揭規定自應知悉，且亦為其應注意並能注意之事項，則其
    騎乘機車行經上開路段，理應注意不得超速行駛，且當時天
    氣晴，夜間有照明設備，視距良好，道路舖有柏油，路況正
    常，並無障礙物或其他缺陷，此觀前開道路交通事故調查報
    告表甚明，又依其智識、能力等情，亦無不能注意之情事，
    詎其貿然以時速70公里之速度超速疾駛，以致發現告訴人騎
    乘機車自其左側行駛而來時，雖採取煞車措施，仍因車速過
    快，煞車不及，而撞及告訴人之機車右側，足見被告之駕駛
    行為有過失，至為明顯。被告雖辯稱：本件車禍之發生，告
    訴人亦有闖紅燈之過失云云。然查，本件車禍發生時，並無
    任何證人目睹，路口附近監視器亦未錄下本件車禍事故發生
    之情形等情，業經臺中縣警察局函覆在卷（見偵查卷第23頁
    ），是被告所辯，並無證據證明，要難採信，況此辯解亦不
    得解免被告之過失罪責，附此敘明。又告訴人確因本件車禍
    受有事實欄所載傷害，此有中山醫學大學附設醫院出具之診
    斷證明書1 紙在卷可憑，是被告未盡其前開注意義務肇事致
    告訴人受傷害，兩者間顯有相當因果關係。本件事證已臻明
    確，被告犯行堪以認定。
三、核被告所為，係犯刑法第284條第1項前段之過失傷害罪。被
    告於車禍事故發生後，停留於現場，並在未有偵查權限之公
    務員發覺犯罪人前，向前往現場處理事故之警員仇昭龍坦承
    肇事乙節，有臺中縣警察局道路交通事故肇事人自首情形紀
    錄表乙紙在卷可稽（見本院卷第8頁），堪認其所為合乎自
    首之要件，應依刑法第62條前段規定減輕其刑。爰審酌被告
    騎乘機車，本應謹慎小心維護自身及參與道路交通者之安全
    ，竟疏於行車安全之注意義務因而肇事，致告訴人受有右側
    股骨轉子骨間移位性骨折、肝臟裂傷及脾臟破裂等非輕，過
    失情節及所生危害均屬重大，迄今尚未與告訴人達成和解，
    本應重懲不貸，惟念被告坦承犯行，態度尚非不佳等一切情
    狀，量處如主文所示之刑，並衡以被告之智識、能力等情，
    諭知以新臺幣1,000 元折算1 日之易科罰金折算標準。
據上論斷，應依刑事訴訟法284 條之1 、第299 條第1 項前段，
刑法284 條第1 項前段、第62條前段、第41條第1 項前段，刑法
施行法第1 條之1 ，判決如主文。
本案經檢察官甲○○到庭執行職務。
中    華    民    國    97    年    11    月    28    日
                  刑事第十七庭  法  官  廖純卿
以上正本證明與原本無異。
如不服本判決應於收受判決後10日內向本院提出上訴書狀，並應
敘述具體理由；其未敘述上訴理由者，應於上訴期間屆滿後20日
內向本院補提理由書（均須按他造當事人之人數附繕本）「切勿
逕送上級法院」。
                                書記官  童秉三
中    華    民    國    97    年    11    月    28    日
附錄論罪科刑法條全文：
刑法284條第1項前段
（過失傷害罪）
因過失傷害人者，處 6 月以下有期徒刑、拘役或 5 百元以下罰金
，致重傷者，處1年以下有期徒刑、拘役或5百元以下罰金。


司法院資訊處製作；財團法人民間司法改革基金會備份。
